【裁判字號】    95,交抗,133
【裁判日期】    950731
【裁判案由】    聲明異議
【裁判全文】
臺灣高等法院臺南分院刑事裁定         95年度交抗字第133號
抗  告  人
即處分機關  交通部公路總局嘉義市監理站
代  表  人  乙○○
受  處分人
即  異議人  甲○○
上列抗告人因違反道路交通管理處罰條例案件，不服臺灣嘉義地
方法院九十五年六月三十日所為裁定（九十五年度交聲字第一二
五號），提起抗告，本院裁定如下：
    主  文
原裁定撤銷，發回臺灣嘉義地方法院。
    理  由
一、本件抗告意旨略以：
（一）原裁定理由四略以：「按九十五年二月五日生效之行政罰
      法第二十六條規定：『一行為同時觸犯刑事法律及違反行
      政法上義務規定者，依刑事法律處罰之，……』等情……
      ，應僅依刑事法律處罰之。」，固非無見，然受處分人於
      九十五年三月十九日駕駛四一六六─ＬＵ號自小客車違規
      而肇事，依據道路交通管理處罰條例第三十五條第八項規
      定：「前項汽車駕駛人，經裁判確定處以罰金低於本條例
      第九十二條第三項所訂最低罰鍰基準規定者，應依本條例
      裁決繳納不足最低罰鍰之部分」，故本案原裁定理由三引
      述異議意旨認定受處分人因上開酒後駕車犯行，已違反刑
      法之公共危險罪，經臺灣嘉義地方法院檢察署檢察官以九
      十五年度偵字第二三一八號案件偵查，並由檢察官為緩起
      訴處分，要求被告應向慈善團體捐款二萬元，故原處分機
      關於行政罰上「罰鍰三萬四千五百元」部分，依上開規定
      應予以免罰，然參照上開道路交通管理處罰條例第三十五
      條第八項規定，其裁定罰鍰不足最低罰部分上應予裁決補
      繳，是原裁定將原處分關於罰鍰新台幣參萬肆仟伍佰元部
      份撤銷，顯與上開規定有悖。
（二）又上述捐款二萬元部分，倘認定屬刑法之罰金，則應裁定
      補繳其差額新台幣一萬四千五百元，如認定僅係慈善捐款
      而非刑法之罰金，則尚不能予以撤銷免予罰鍰，原裁定將
      上開罰鍰部分撤銷，尚有未洽，為此提起抗告，請求撤銷
      原裁定等語。
二、本件原裁定略以：按九十五年二月五日始施行之行政罰法第
    二十六條規定：「一行為同時觸犯刑事法律及違反行政法上
    義務規定者，依刑事法律處罰之。但其行為應處以其他種類
    行政罰或得沒入之物而未經法院宣告沒收者，亦得裁處之。
    前項行為如經不起訴處分或為無罪、免訴、不受理、不付審
    理之裁判確定者，得依違反行政法上義務規定裁處之。」等
    情，本件受處分人於九十五年三月十九日酒後駕車，其涉犯
    刑法公共危險罪部分，業經臺灣嘉義地方法院檢察署檢察官
    以九十五年度偵字第二三一八號案件偵辦，並予以緩起訴處
    分，有臺灣高等法院被告前案紀錄表附卷可參，自屬上開行
    政罰法第二十六條第一項所定之情形，應僅依刑事法律處罰
    之，是原處分機關，仍逕行裁決科處受處分人三萬四千五百
    元罰鍰，顯有違誤，自應由本院將原該部分處分撤銷云云。
三、按「一行為同時觸犯刑事法律及違反行政法上義務規定者，
    依刑事法律處罰之。但其行為應處以其他種類行政罰或得沒
    入之物而未經法院宣告沒收者，亦得裁處。前項行為如經不
    起訴處分或為無罪、免訴、不受理、不付審理之裁判確定者
    ，得依違反行政法上義務規定裁處之。」，固為行政罰法第
    二十六條所明定，並已自九十五年二月五日起生效施行。惟
    查：
（一）按刑事訴訟法所規定之緩起訴處分乃附條件之不起訴處分
      ，本質上為不起訴處分之一種，此觀該法第二百五十六條
      之規定自明；至檢察官為緩起訴處分時，依刑事訴訟法第
      二百五十三條之二第一項規定，對被告所為之指示及課予
      之負擔，似屬一種特殊之「處遇措施」，並非「刑罰」；
      故刑事案件經檢察官為緩起訴處分確定後，視同不起訴處
      分確定；則依上開行政罰法第二十六條第二項所定，似非
      不得依違反行政法上義務規定裁處之。
（二）本件受處分人甲○○因前開酒醉駕車之行為，雖經臺灣嘉
      義地方法院檢察署檢察官以九十五年度偵字第二三一八號
      為緩起訴處分確定在案，有臺灣高等法院被告前案紀錄表
      在卷可稽（見原審卷第四頁），並經本院調取該緩起訴處
      分書可按。然誠如前開所述，上開緩起訴處分，有無要求
      受處分人應向慈善團體捐款二萬元？又上開二萬元部分，
      是否僅屬特殊之「處遇措施」，而非屬刑事法律規定之「
      刑罰」？倘可認屬刑事法律規定之「刑罰」，有無依道路
      交通管理處罰條例第三十五條第八項之規定，不足額仍依
      裁決予以繳納之適用？再處緩起訴書之內容實質上並沒有
      科處罰金，可否認定為已為「刑事處罰」？另緩起訴處分
      ，既屬不起訴處分之一種，有無依上開行政罰法第二十六
      條第二項所定，仍得依違反行政法上義務規定裁處之；原
      審對於上情並未予以釐清，及在理由內說明，遽認原處分
      關於罰鍰三萬四千五百元部分應予以撤銷，似有誤會。
四、綜上所述，抗告意旨，尚非全然無據，原審未仔細勾稽，詳
    加研求，遽為撤銷上開罰鍰部分，尚有可議，抗告人執此抗
    告，指摘原裁定不當，非無理由，應由本院將原裁定予以撤
    銷，發回原審另為適法之裁定。
據上論結，應依道路交通案件處理辦法第26條，刑事訴訟法第41
3條前段，裁定如主文。
中    華    民    國    95    年    7     月    31    日
                  刑事第一庭    審判長法  官  黃崑宗
                                      法  官  蔡長林
                                      法  官  田平安
以上正本證明與原本無異。
不得再抗告。
                                      書記官  劉岳文
中    華    民    國    95    年    8     月    1     日


司法院資訊處製作；財團法人民間司法改革基金會備份。
